【裁判字號】    99,交聲,184
【裁判日期】    990630
【裁判案由】    違反道路交通管理處罰條例聲明異議
【裁判全文】
臺灣基隆地方法院交通事件裁定         99年度交聲字第179號
移送機關    交通部公路總局臺北區監理所基隆監理站
異  議  人  甲○○
上列異議人即受處分人因違反道路交通管理處罰條例案件，對於
交通部公路總局臺北區監理所基隆監理站中華民國99年5月20日
所為之處分（原處分案號：基監字第裁42-AEY412987、42-AEY41
2988號），聲明異議，本院合併裁定如下：
    主  文
異議均駁回。
    理  由
一、原處分意旨略以：本件異議人即受處分人（下稱異議人）甲
    ○○於民國99年1月15日18時42分時許，駕駛車牌號碼078-E
    J號營業用小客車，行經台北市○○路與瑞光路口，因「駕
    車行經有燈光號誌管制之交岔路口闖紅燈（西向東方向）」
    之違規行為，經台北市政府警察局內湖分局員警趨前吹哨並
    使用指揮棒制止暨指揮停車受檢，意義人不停車受檢而逕自
    離去，因而復有「違反處罰條例之行為，不聽勤務人員制止
    」之違規情事，經台北市政府警察局內湖分局以北市警交字
    第42-AEY412987、42-AEY412988號舉發違反道路交通管理事
    件通知單送達異議人後，異議人於舉發通知單上所載之應到
    案日期即99年4月15日前向原處分機關提出申訴，經原處分
    機關函請舉發單位調查結果，仍認異議人確有前開2違規行
    為，就異議人「闖紅燈」之違規事實，依道路交通管理處罰
    條例第53條第1項規定，裁處異議人罰鍰新臺幣（下同）2,7
    00元，並依同條例第63條第1項第3款規定，記違規點數3點
    ；就異議人「不聽勤務人員制止」之違規事實，依同條例第
    60 條第1項規定，裁處異議人罰鍰3,000元，並依同條例第
    63條第1項第1款規定，記違規點數1點等語。
二、異議意旨則略以：事情經過太久，已經忘記有沒有經過開單
    地點，員警也沒有提出照片證明當天看到的車是我的車，違
    規單上記載地點塞車嚴重，每個路口都有員警指揮，怎可能
    逃逸，有可能員警誤將車號018-EJ號或078-ET號、或078-FJ
    號的車看成我的車云云。
三、按汽車駕駛人，行經有燈光號誌管制之交岔路口闖紅燈者，
    處新台幣1,800元以上5,400元以下罰鍰；汽車駕駛人，駕駛
    汽車有違反本條例之行為，經交通勤務警察或依法令執行交
    通稽查任務人員制止時，不聽制止或拒絕停車接受稽查而逃
    逸者，除按各該條規定處罰外，處新臺幣3,000元以上6,000
    元以下罰鍰，道路交通管理處罰條例第53條第1項、第60條
    第1項分別定有明文；且汽車駕駛人有前開第53條第1項、第
    60條第1項規定之情形者，除依原條款處罰鍰外，並應分別
    予記違規點數3點、1點，同條例第63條第1項第3款、第1款
    ，亦有明文。
四、經查：
  (1)證人即台北市政府警察局內湖分局員警陳志仁於本院結證稱
    「（問：舉發情況如何？）當天該時段我是在港墘跟瑞光路
    口執行交通整理、疏導勤務，在18時42分時，有一部計程車
    車號為078-EJ號，由西向東行駛瑞光路穿越港墘路的紅燈，
    由花市○○○○路的方向行駛，我有鳴笛及以指揮棒攔停，
    我是站在港墘路分隔島的島頭，所以該部車輛從我面前經過
    ，我有鳴笛及以指揮棒攔停，該車並沒有停止，該車當時的
    車速正常，約60公里左右。（問：該路口於18時42分下班時
    間甚為擁塞，所以異議人如何能闖越紅燈後，不經攔停而駛
    離？異議人的車輛是在車陣的第一部車輛，所以異議人的車
    輛才可以維持車速在60公里左右。（問：舉發當時為18時42
    分，天色已經昏暗，有無誤認的可能？）我絕對不會看錯，
    因為我看到之後，確定車牌、車號，有立即以無線電跟值班
    同仁確認車號、車牌、車種，車種是營業小客車，車種就如
    同我在舉發單上面記載的，國瑞黃色的車輛。（問：當時有
    無揮動指揮棒？指揮棒有無反光？）有揮動指揮棒，指揮棒
    也有反光，我也有鳴笛，我也有以手勢示意異議人，我是站
    在駕駛座的右側，分隔島的島頭處，我不能確定當時異議人
    有無看見我，但是我當時是穿制服，當時只有我一個人執勤
    」等語明確，且有台北市政府警察局內湖分局北市警交字第
    42-AEY412987、42-AEY412988號舉發違反道路交通管理事件
    通知單影本、臺北市政府警察局內湖分局99年5月20日基監
    字第裁42-AEY412987、42-AEY412988號裁決書各1紙在卷可
    稽。本院觀諸證人陳志仁上開所言，就舉發路段之車流情形
    、目視發現違規車輛之位置、異議人車型及車色及異議人不
    聽制止而離去之經過等情節詳述具體明確，又證人係依法於
    上開時、地正執行交通稽查勤務，基於其職司交通安全之維
    護及交通違規之取締受有專門訓練，其對於職務上事項之觀
    察程度遠較一般人更為專注、敏銳，應能明確掌握，且證人
    與異議人素不相識，復無何仇隙怨懟，當無設詞攀誣、濫行
    舉發之虞。況證人經到庭具結擔保其所證述之真實性，衡情
    應無甘冒偽證之重責而虛詞構陷異議人之理。
  (2)異議人雖質疑證人有誤認車號之可能，並舉出可能誤認之車
    號到018-EJ號、07 8- ET號、078-FJ號，然經本院調取上開
    可能誤認車號之汽車車籍資料，其中018-EJ號雖與異議人車
    輛均為國瑞廠牌，但排氣量不同，顯與異議人駕駛之WISH非
    同一型式；078-ET 號車輛係中華廠牌；078-FJ號係國瑞牌
    大型客車，亦與異議人車輛非屬同一型式，有車號查詢汽車
    車籍資料4份在卷可稽，是異議人上開辯解，純屬個人猜測
    之詞，難以採信。
  (3)末按，交通警察掣單舉發違反道路交通管理處罰條例所列之
    違規事實，本質上為行政處分，係公務員基於職務上之權力
    ，依法就特定之具體事件所為之具公法上效果之單方面行政
    行為，基於公務員為公法上行為具有公信力之原則，該行政
    行為當可被推定為真正，其據以依法處分之事實認定亦為正
    確無誤，本此公信原則，乃立法者賦予行政機關制定違反道
    路交通事件統一裁罰基準及處理細則，以達其維護交通秩序
    、安全之行政目的。若謂公務員所為一切行政行為均須預留
    證據以為日後之證明，顯將對於國家行政事務之推行產生阻
    礙，因此刑事訴訟法中關於犯罪證據有關之規定，與原屬於
    行政秩序罰之交通違規裁罰事件本質不合部分，於交通違規
    聲明異議案件審理程序中，自不在準用之列，其理至明。證
    人陳志仁於依法執行職務時，親眼目睹異議人駕車違規闖紅
    燈，旋即攔停上前舉發，嗣並就其親眼見聞於受有具結程序
    及偽證罪擔保之情形下於法院到庭為證述，本院復查無員警
    有何設詞構陷或舉發錯誤之證據，足資證明警員有捏造事實
    、違法取締之情事，亦無何違背一般經驗或論理法則之情形
    ，其前揭證述之情節非虛，自堪以採信，足證異議人上開「
    闖紅燈」、「不聽值勤人員制止」之違規行為堪以認定，應
    依法裁罰。
五、綜上所述，異議人於上揭時、地確有「駕車行經有燈光號誌
    管制之交岔路口闖紅燈」、「違反處罰條例之行為，不聽值
    勤人員制止」之違規事實，原處分機關就異議人「駕車行經
    有燈光號誌管制之交岔路口闖紅燈」之違規行為，依道路交
    通管理處罰條例第53條第1項及第63條第1項第3款規定，裁
    處異議人罰鍰2,700元並記違規點數3點；就異議人「違反處
    罰條例之行為，拒絕停車接受稽查而逃逸」之違規行為，依
    同條例第60條第1項及第63條第1項第1款規定，裁處異議人
    罰鍰3,000元並記違規點1點，核無違誤。從而，本件異議人
    之異議均為無理由，應予駁回。
六、據上論斷，應依道路交通案件處理辦法第19條，裁定如主文
    。
中    華    民    國    99    年    6     月    30    日
                  交通法庭法  官  陳姵君
以上正本證明與原本無異。
如不服本裁定，得於裁定書送達之翌日起5日內，以書狀述理
由，向本庭提起抗告。
中    華    民    國    99    年    6     月    30    日
                          書記官  彭筠凱

司法院資訊處製作；財團法人民間司法改革基金會備份。
